【裁判字號】    97,訴,2537
【裁判日期】    980105
【裁判案由】    毒品危害防制條例
【裁判全文】
臺灣板橋地方法院刑事判決              97年度訴字第2537號
公  訴  人  臺灣板橋地方法院檢察署檢察官
被      告  乙○○
                    （現另案於臺灣桃園女子戒治所執行強制
選任辯護人  邱奕澄律師
            劉君豪律師
上列被告因違反毒品危害防制條例案件，經檢察官提起公訴（97
年度偵字第9642號），本院判決如下：
    主  文
乙○○販賣第二級毒品未遂，處有期徒刑年陸月。扣案之第二
級毒品甲基安非他命貳包（驗餘淨重零點肆玖陸捌公克）沒收銷
燬，上開毒品之外包裝袋貳個、行動電話門號0000000000號SIM
卡壹張，均沒收之。
    事  實
一、乙○○明知甲基安非他命係屬毒品危害防制條例第2 條第2
    項第2 款所稱之第二級毒品，不得販賣，竟基於販賣第二級
    毒品甲基安非他命（以下簡稱甲基安非他命，起訴書誤載為
    安非他命）牟利之犯意，在警方於民國97年3 月13日，在臺
    北縣中和市○○街62巷1 號前，查獲丙○○持有甲基安非他
    命之前，即已以其行動電話門號0000000000號與丙○○聯絡
    販賣甲基安非他命事宜，嗣丙○○為警查獲之後坦承其持有
    及施用毒品犯行，並供出其於為警查獲前即已透過其友人甲
    ○之介紹認識綽號「胡毛」之乙○○，擬於當天以新臺幣（
    下同）4 千元代價向乙○○購買1 公克重的甲基安非他命，
    因而向警方表示其願意協助查緝，經警授意，丙○○遂於97
    年3 月14日凌晨2 時許，繼續以其所使用之行動電話門號00
    00000000號撥打給乙○○所使用之行動電話門號000000000
    0 號聯絡，仍向乙○○表示欲購買甲基安非他命，隨即與警
    方前往約定地點即臺北縣永和市○○路323 號前，嗣於同日
    凌晨2 時30分許，迨乙○○依約前來交易，即為埋伏員警當
    場查獲，乙○○此次販賣甲基安非他命之行為始未得逞，並
    當場扣得甲基安非他命2 包（原毛重0.9 公克、原淨重0.7
    公克，嗣送鑑驗結果，驗餘淨重0.4968公克）、行動電話門
    號0000000000 號SIM 卡1 張。
二、案經臺北縣政府警察局新店分局報請臺灣板橋地方法院檢察
    署檢察官偵查起訴。
    理  由
壹、證據能力部分：
一、被告辯護人稱被告乙○○之警詢筆錄是警員預先打好筆錄內
    容，始交由被告照唸，並非其真意，該份筆錄顯係以不正方
    法取得等語。惟按「被告之自白，非出於強暴、脅迫、利誘
    、詐欺、疲勞訊問、違法羈押或其他不正之方法，且與事實
    相符者，得為證據」，刑事訴訟法第156 條第1 項定有明文
    ；次按「訊問被告，應全程連續錄音；必要時，並應全程連
    續錄影。但有急迫情況且經記明筆錄者，不在此限」、「筆
    錄內所載之被告陳述與錄音或錄影之內容不符者，除有前項
    但書情形外，其不符之部分，不得作為證據。」，同法第10
    0 條之1 亦有明文。第查，經本院依職權勘驗警方於97年3
    月14日訊問被告時之警詢錄音結果可知，被告接受警詢時有
    全程連續錄音，且被告就有關施用毒品部分回答內容與筆錄
    所載相符，固然就施用毒品之方式等情節，被告有照著筆錄
    內容唸的情形，惟就有關涉被告販賣毒品部分，於問答間有
    互動，有反覆詢問被告，被告亦有就問題多次回答，警詢時
    警員語氣平緩，被告於警詢過程中尚且曾指出警員有打字錯
    誤之情形，而該部分筆錄上記載與被告回答之內容相符合，
    警員以一問一答方式詢問被告，並確認被告之真意及更正後
    而簡略記載於筆錄上，此有本院97年10月28日勘驗筆錄1 份
    在卷可稽，是以，被告於警詢時之供述，就有關販賣毒品部
    分並無警員預先打好筆錄內容，始交由被告照唸之情形，被
    告辯護人之上揭辯護尚屬無據，則被告於警詢時自白部分事
    實，既無以不正之方法取得之情形，依前揭法律規定，被告
    於警詢時之供述得作為本案證據。
二、證人丙○○於本院審理時陳稱其於警詢時之陳述均屬實在等
    語，則證人丙○○於警詢時之陳述核與審判中所為之陳述一
    致，並無不符，而其於審判中已就本案以證人身分具結後而
    為陳述，是以其先前於警詢之陳述與之相較，並未具有較可
    信之特別狀況，故證人丙○○於警詢之陳述，屬被告以外之
    人於審判外之陳述，並非為證明犯罪事實存否所必要，並不
    符傳聞證據之特別例外規定，故無證據能力。
三、按被告以外之人於偵查中向檢察官所為之陳述，除「顯有不
    可信之情況者」外，得為證據，刑事訴訟法第159 條之1 第
    2 項定有明文。查證人丙○○於偵查中向檢察官所為之言詞
    陳述，經其以證人身分具結在卷，合於法定要件，且現階段
    刑事訴訟法規定檢察官代表國家偵查犯罪、實施公訴，依法
    其有訊問證人之權，證人且須具結，而實務運作時，偵查中
    檢察官向被告以外之人所取得之陳述，原則上均能遵守法律
    規定，不致違法取供，其可信性極高，復查無「顯有不可信
    之情況」，且證人丙○○於本院審理時，復經本案當事人及
    被告選任辯護人行使交互詰問權，依上開規定，乃屬傳聞證
    據之例外情形，有證據能力。
四、證人丙○○之行動電話0000000000號有收到0000000000號於
    於97年3 月14日發送之簡訊乙則，非為供述證據，故不屬傳
    聞證據，得做為本案之證據。
五、扣案之甲基安非他命2 包，係經被告自願同意受搜索而依合
    法搜索程序取得之物，有自願受搜索同意書、臺北縣政府警
    察局新店分局搜索扣押筆錄、扣押物品目錄表各1 份在卷可
    稽，依法得為證據。
六、交通部民用航空局航空醫務中心97年4 月11日航藥鑑字第09
    71960 號毒品鑑定書1 份，係由檢察官依刑事訴訟法第208
    條規定囑託行政院衛生署管制藥品管理局就扣案之結晶體2
    包是否確含有甲基安非他命事項為鑑定後，由該醫務中心所
    出具之鑑定書，依刑事訴訟法第159 條第1 項規定之法律有
    規定之傳聞證據之例外，得做為本案之證據。
貳、認定本案事實所憑證據及理由：
一、訊據被告乙○○固坦承其有以行動電話門號0000000000號傳
    送內容為「等一下我在分」乙則簡訊予證人丙○○等情屬實
    ，惟矢口否認有何販賣第二級毒品未遂犯行，並辯稱：我認
    識丙○○但是不熟，他的毒品不是我給他的，97年3 月14日
    凌晨兩點的時候，一開始我有接到甲○的電話，他要我幫他
    調調看有沒有安非他命，我說我沒有，他叫我去找我朋友調
    調看安非他命，我說我身上只有我自己要吃的安非他命而已
    ，他一直密集打1 個多小時的電話，還有傳簡訊給我，叫我
    出來見面，我就跟他說，我自己吃都不夠了，出來見面有意
    義嗎，我記得當初甲○的電話是0939開頭的，不是丙○○用
    的那個電話，後來是丙○○打電話給我說，甲○已經打電話
    對他說，叫他要拿4 千元給我，丙○○說他已經到了我們要
    約的中和路加油站的地方，後來就是丙○○一直打電話給我
    ，說他已經到了，到底我要他等多久，結果我下去到約定的
    地方之後，警察就衝出來查獲兩包安非他命，扣到的兩包安
    非他命是我自己要施用的，不是要販賣的，我傳簡訊給丙○
    ○純粹是要敷衍他的云云。被告選任辯護人則辯護稱：證人
    丙○○係應警方之請求，佯裝向被告購買安非他命，以陷害
    教唆之方式，引誘被告為犯罪行為，致為警查獲；而依證人
    丙○○所言其並無購買毒品之真意，亦未與被告就購買毒品
    之種類、價金、數量交付地點討論過，均係透過甲○加以聯
    繫，惟已遭甲○加以否認，應認販賣者與應買者就買賣毒品
    重要內容尚未達成意思合致云云。
二、經查：
(一)、被告於警詢時即有坦稱：扣案之1 包甲基安非他命本來是伊
    自己要使用的，是甲○叫伊賣丙○○，算是甲○叫伊賣給他
    的，結果他叫丙○○來拿；丙○○所稱要以4 千元向伊買1
    公克安非他命，但因為伊那邊是用剩下的量不夠，本來是要
    留下來用的不想賣他的，所以本來打算跟丙○○商量一下要
    賣3 千元就好了等情（詳見本院卷第44至45頁、第48至49頁
    之警詢勘驗筆錄）。參以證人丙○○於偵訊時係結證稱：我
    之所以在97年3 月14日會撥打電話給被告，是因警察問我毒
    品來源，我就告訴警察有被告跟甲○，所以我就分別打電話
    給被告、甲○，甲○介紹我認識被告時，有告訴我被告在賣
    毒品，被告傳給我簡訊內容「等我一下我在分」是指她在分
    裝安非他命，叫我再等一下，因為她要賣毒品給我，我向他
    買1 公克4 千元等語（見偵查卷第81至82頁）；其復於本院
    審理時具結後進一步證述稱：我於97年3 月14日有以行動電
    話0000000000號與乙○○聯絡，當初與乙○○聯絡的人並不
    是我，而是一個叫做甲○的人，我自己並沒有要買，我在等
    待被移送的當時，甲○打電話來問我說在做什麼，並跟我說
    等一下叫我去取貨，並問我要不要，他朋友乙○○那裡有東
    西1 克4 千元，他沒有講毒品名稱，但我知道是安非他命，
    我不知道甲○如何跟乙○○說，我只接到甲○打電話來說叫
    我過去跟乙○○買，但並沒有叫我幫他帶1 份，他就給我乙
    ○○電話，當時我不敢跟甲○說我已經被抓了；我跟警察說
    我願意供出上源，後來好像是我撥電話過去，電話是我被抓
    那天甲○給我的，但乙○○沒有接聽，我打電話給甲○說我
    打電話給乙○○，但乙○○都沒有接，甲○打電話跟我說他
    打電話給乙○○時，乙○○都有接，後來我掛上之後我又打
    了一通給乙○○，但還是沒有接，後來乙○○就傳了簡訊給
    我；我記得甲○講完後，我就與乙○○聯絡，我就一直催她
    ，我不記得金錢的部分。我記得甲○並沒有跟我講到錢要如
    何交付的部分，只記得有講到1 公克4 千元，與乙○○約在
    中和加油站的好樂迪，為警查獲地點的7-11超商就是在好樂
    迪旁邊，甲○跟我說到那裡就可以找到乙○○，所以警察就
    帶我過去，當時乙○○出現時，我在警車上，警察停在對面
    ，乙○○在超商等候，經我指出乙○○是誰後，警察就上前
    逮捕乙○○等語綦詳（見本院卷第56至58頁、第62至63頁）
    。且當被告辯護人詰問證人丙○○：「你是否可以排除97年
    3 月14日甲○打電話要你去乙○○那裡買毒品，是甲○與乙
    ○○及你三人要一起合資對外一起購買毒品？」，證人丙○
    ○係明確證稱：「應該沒有這種三人一起合資購買的情形」
    等語（見本院卷第62至63頁）。而被告在當庭聽聞證人丙○
    ○為上開證述後亦陳稱：「當天丙○○有一直打電話給我，
    我一直掛掉，甲○也一直打電話給我，我也一直掛電話，他
    們都有傳簡訊給我，甲○就傳簡訊給我說丙○○已經在路邊
    等我了，問我現在是怎樣」等語（見本院卷第66頁），是以
    ，被告對於其於為警查獲當天之前證人丙○○及甲○均有撥
    打電話給伊乙節並不爭執；另參諸證人甲○於本院審理時經
    檢察官提示偵查卷第71頁後，詰問其對於被告於偵訊時坦稱
    「因為甲○要我分一點安非他命給他，甲○一直用他的室內
    電話打我的手機0000000000，後來甲○又叫丙○○來向我拿
    安非他命，丙○○也有打手機給我，我才傳簡訊叫他等一下
    」等情節有何意見時，證人甲○雖係證述稱：「第一句話是
    不對的，當天是丙○○說要找胡毛，就是要找雅慧，然後我
    的電話不能撥打，至於有沒有用室內電話打給乙○○我已經
    忘記了。因為我與丙○○很少聯絡，丙○○找我來拿雅慧的
    電話，然後我就給丙○○乙○○的電話，我沒有叫丙○○去
    向乙○○拿安非他命，之後我沒有印象是我用家裡電話打給
    乙○○，還是丙○○用我家的家用還是用他自己的手機電話
    打給乙○○，我忘了。但當天確實丙○○有打電話給乙○○
    ，這是我可以確定的，因為我當時有在場」等語，之後其又
    改稱：「丙○○是用打電話來給我詢問乙○○的電話，但丙
    ○○本人並沒有來到我的住處」等語（見本院卷第101 頁）
    ，則據證人甲○之上開證述內容可知，證人甲○就與其自己
    所關涉介紹丙○○購買甲基安非他命乙事顯有避重就輕之情
    形，惟其對於其有將乙○○的電話號碼提供予丙○○，及丙
    ○○確有打電話給乙○○乙節則確認無誤。綜上，足見證人
    丙○○前揭證述有關其及證人甲○均有與被告聯絡購買甲基
    安非他命之過程為真實，應堪採信。
(二)、雖被告辯稱扣案之甲基安非他命是伊自己要施用的，不是要
    販賣的，而伊傳簡訊給丙○○純粹是要敷衍他的云云。而被
    告辯護人辯護稱：被告與證人丙○○就購買毒品之種類、價
    金、數量等重要內容尚未達成意思合致云云。惟觀諸證人丙
    ○○之行動電話0000000000號確有收到0000000000號於97年
    3 月14日發送之簡訊乙則，簡訊內容為「等我一下我在分」
    等字，有證人丙○○之手機照片4 幀存卷可考（見偵查卷第
    86至87頁），亦為被告所不爭執，復經證人丙○○證述無訛
    。則倘若被告無意販售甲基安非他命予證人丙○○，則其大
    可對證人丙○○之來電或簡訊相應不理，焉有需回覆上開簡
    訊之理；又倘若被告尚未與證人丙○○達成購買毒品種類、
    數量等內容之合意，衡情被告焉會要證人丙○○等一下以分
    秤毒品的重量之理。況且，被告於97年3 月14日上午2 時30
    分，確有依約前往與證人丙○○所約定地點即臺北縣永和市
    ○○路323 號而為警查獲時，並在其右手查獲甲基安非他命
    1 小包及其褲子右前口袋起出甲基安非他命1 小包及殘渣袋
    1 個，此有臺北縣政府警察局新店分局搜索扣押筆錄、扣押
    物品目錄表各1 份在卷可稽；而扣案之結晶體2 包，經送交
    通部民用航空局航空醫務中心鑑定結果，實稱毛重1.057 公
    克（含2 袋6 標籤），淨重0.4970公克，取0.0002公克，餘
    重0.4968公克，檢出甲基安非他命成分，此有該航空醫務中
    心97年4 月11日航藥鑑字第0971960 號毒品鑑定書1 份存卷
    可考，足認被告事實上確有攜帶甲基安非他命而依約前往永
    和市○○路欲交付與證人丙○○之事實，由此益證被告確有
    販售甲基安非他命予證人丙○○之意。綜上所述，應認證人
    丙○○前揭指證被告販賣甲基安非他命乙節核與事實相符，
    足堪採為憑信。被告前揭所辯，顯係事後卸責之詞，無可可
    採信，而辯護人上揭辯解亦與事實有違，並無足採認。
(三)、雖辯護人尚為被告辯護稱：證人丙○○係應警方之請求，佯
    裝向被告購買安非他命，以陷害教唆之方式，引誘被告為犯
    罪行為，致為警查獲云云。惟按所謂「陷害教唆」，係指行
    為人原不具犯罪之故意，純因司法警察之設計教唆，始萌生
    犯意，進而實施犯罪構成要件之行為者而言；而刑事偵查技
    術上所謂之「釣魚」，係指對於原已犯罪或具有犯罪故意之
    人，以設計引誘之方式，迎合其要求，使其暴露犯罪事證，
    再加以逮捕或偵辦者而言；此項誘捕行為，並無故入人罪之
    教唆犯意，更不具使人發生犯罪決意之行為。前者因係以引
    誘或教唆犯罪之不正當手段，使原無犯罪故意之人，因而萌
    生犯意並實施犯罪行為，再進而蒐集其犯罪之證據加以逮捕
    偵辦，其手段難謂正當，且已逾越偵查犯罪之必要程度，侵
    害人權及公共利益之維護，因此所取得之證據資料，應不認
    其具有證據能力；而後者純屬偵查犯罪之技巧，且於保障人
    權及維護公共利益之均衡維護有其必要性，故依「釣魚」方
    式所取得之證據資料，若不違背正當法定程序，原則上尚非
    無證據能力，最高法院96年台上字第6434號、96年台上字第
    2333號判決意旨可資參照。經查，依據證人丙○○之前揭證
    述已可知，證人丙○○在為警查獲前即已有先親自及透過甲
    ○與被告聯絡購買甲基安非他命事宜，則被告原已具有販賣
    甲基安非他命之犯罪故意，並非因司法警察之設計教唆證人
    丙○○後，被告始萌生犯意。是以，警方僅係依釣魚方式，
    使被告暴露其犯罪之事證，當與陷害教唆故意入被告於罪之
    情形有別，故辯護人上揭辯護並非有據，要無可採。
(四)、又非法販賣甲基安非他命係政府嚴予查緝之違法行為，非可
    公然為之，且不論是以何形式包裝之甲基安非他命，均可任
    意分裝或增減其份量，而每次買賣之價量，亦隨時隨雙方關
    係之深淺、當時之資力、需求程度及對行情之認知等因素，
    機動的調整，因之販賣之利得，除經坦承犯行，或價量均達
    到明確外，委難查得實情，職是之故，縱未確切查得販賣所
    可賺取之實際差價為何，但除別有事證，足認係按同一價格
    轉讓，確未牟利外，尚難執此認非法販賣之事證有所不足，
    致知過坦承者難辭重典，飾詞否認者反得逞僥倖，而失情理
    之平；且甲基安非他命為違禁物品，取得不易，凡為販賣之
    不法勾當者，苟無利可圖，應無甘冒被查緝法辦重刑之危險
    ，而平白無端義務為該買賣之工作，是其販入之價格必較售
    出之價格低廉，而有從中賺取買賣差價牟利之意圖及事實，
    應屬合理之認定；雖被告於審理時矢口否認要交付甲基安非
    他命予證人丙○○係因為可從中牟利，惟其曾於偵訊時陳稱
    ：伊之所以傳送上開簡訊內容予證人丙○○，是因為證人丙
    ○○跟伊要安非他命，他問伊要算他多少錢，但是伊沒有那
    個意思要跟他要錢，伊是直接要拿給他，因為伊之前曾欠證
    人丙○○4 千元，伊想以毒品抵伊之前欠他的錢，伊當時還
    沒有跟他講，想說伊下樓時再跟他說，但下樓就被警察抓了
    ，伊總共只有於97年3 月14日這1 次拿毒品給丙○○等語（
    詳見偵查卷第94頁），由此供述即足徵被告所欲交付予證人
    丙○○之甲基安非他命確有對價關係，縱使證人丙○○不需
    另支付現金，被告亦係欲主張抵銷其先前積欠證人丙○○之
    債務，並非欲無償轉讓予證人丙○○。又因證人丙○○於警
    、偵訊暨本院審理時均僅供陳其係要以4 千元代價向被告購
    買甲基安非他命1 公克，使本院無從確認被告販賣甲基安非
    他命予證人丙○○所得之利潤為何，然以本案而言，被告既
    自稱其與證人丙○○僅係認識並不熟，自非故親至交，則苟
    無利得，豈會甘冒重刑之風險，與之相約交付毒品之理，是
    以堪認被告交付甲基安非他命予證人丙○○係有販賣甲基安
    非他命營利之意圖甚為明顯。
(五)、綜上所述，參互印證，本案事證明確，被告販賣甲基安非他
    命予證人丙○○未遂之犯行堪予認定，應依法論科。
四、核被告所為，係犯毒品危害防制條例第4 條第2 項、第6 項
    之販賣第二級毒品未遂罪。其販賣未遂前後持有甲基安非他
    命之低度行為，為進而販賣未遂之高度行為所吸收，不另論
    罪。被告已著手於販賣甲基安非他命犯罪行為之實行，而已
    攜帶甲基安非他命依約前往交易地點，惟尚未完成交付即為
    警查獲，為未遂犯，爰依刑法第25條第2 項規定減輕其刑。
    爰審酌被告明知甲基安非他命足以戕害人體健康，為圖一己
    之私利，竟漠視毒品之危害性，而販賣毒品犯行，嚴重危害
    國民身心健康及社會風氣，進而敗壞社會治安，且不能勇於
    認錯，飾詞狡辯之犯罪後態度，惟兼酌被告之犯罪動機、目
    的、手段、及其年紀尚輕，智慮未周、其販賣甲基安非他命
    未遂之次數僅有1 次，且所欲販售重量僅有淨重0.7 公克，
    尚未有取得任何利益等一切情狀，量處如主文所示之刑，以
    資懲儆。又扣案之甲基安非他命2 包（驗餘淨重0.4968公克
    ），係當場查獲之第二級毒品，屬違禁物，爰依毒品危害防
    制條例第18 條 第1 項前段規定，宣告沒收銷燬之。至該甲
    基安非他命2 包之外包裝袋2 個，及扣案之行動電話門號00
    00000000號SIM 卡1 張，均係被告所有，已據被告於本院審
    理時供明在卷，而前者係用於包裹毒品，防其裸露、潮濕，
    便於攜帶，預備供被告販賣毒品所用之物，後者則係供被告
    聯絡本件販賣毒品所用之物，均爰依刑法第38條第1 項第2
    款規定，併予宣告沒收。
據上論斷，應依刑事訴訟法第299 條第1 項前段，毒品危害防制
條例第4 條第2 項、第6 項、第18條第1 項前段，刑法第11條前
段、第25條第2 項、第38條第1 項第2 款，判決如主文。
本案經檢察官丁○○到庭執行職務。
中    華    民    國    98    年    1     月    5     日
                  刑事第十八庭  審判長法  官
                                      法  官
                                      法  官
以上正本證明與原本無異。
如不服本判決，應於送達後十日內，向本院提出上訴書狀，並應
敘述具體理由；其未敘述上訴理由者，應於上訴期間屆滿後二十
日內向本院補提理由書（均須按他造當事人之人數附繕本）「切
勿逕送上級法院」。
                                      書記官
中    華    民    國    98    年    1     月    5     日
附錄本案論罪科刑法條全文：
毒品危害防制條例第4 條：
製造、運輸、販賣第一級毒品者，處死刑或無期徒刑；處無期徒
刑者，得併科新臺幣 1 千萬元以下罰金。
製造、運輸、販賣第二級毒品者，處無期徒刑或7 年以上有期徒
刑，得併科新臺幣 7 百萬元以下罰金。
製造、運輸、販賣第三級毒品者，處5 年以上有期徒刑，得併科
新臺幣 5 百萬元以下罰金。
製造、運輸、販賣第四級毒品者，處3 年以上10年以下有期徒刑
，得併科新臺幣 3 百萬元以下罰金。
製造、運輸、販賣專供製造或施用毒品之器具者，處1 年以上7
年以下有期徒刑，得併科新臺幣 1 百萬元以下罰金。
前五項之未遂犯罰之。


司法院資訊處製作；財團法人民間司法改革基金會備份。
